【裁判字號】    97,易,420
【裁判日期】    970403
【裁判案由】    竊盜
【裁判全文】
臺灣士林地方法院刑事判決               97年度易字第420號
公  訴  人  臺灣士林地方法院檢察署檢察官
被      告  丙○○
            甲○○
上列被告因竊盜案件，經檢察官提起公訴（97年度偵字第1207號
）及移送併案審理（97年度偵字第3063號），被告於本院準備程
序中為有罪之陳述，經本院乃依簡式審判程序審理，並判決如下
：
    主  文
丙○○竊盜，累犯，處有期徒刑陸月；又共同攜帶兇器竊盜，累
犯，處有期徒刑壹年，扣案手電筒壹支、老虎鉗壹把、起子壹支
、美工刀貳支、束帶壹條均沒收。應執行有期徒刑壹年伍月，扣
案手電筒壹支、老虎鉗壹把、起子壹支、美工刀貳支、束帶壹條
均沒收。
甲○○共同攜帶兇器竊盜，處有期徒刑捌月，扣案手電筒壹支、
老虎鉗壹把、起子壹支、美工刀貳支、束帶壹條均沒收。
    事  實
一、丙○○前因竊盜案件，經本院以95年度易字第804 號判決判
    處有期徒刑10月確定，又因竊盜案件，經臺灣板橋地方法院
    以95年度易字第2013號判決判處有期徒刑4 月、7 月、7 月
    確定，上開4 罪復經臺灣板橋地方法院以96年度聲減字第58
    4 號裁定減刑並合併定應執行為有徒刑1 年確定，已於民國
    96年8 月31日執行完畢。甲○○前因犯竊盜案件，經本院以
    88年度易字第831 號判決判處有期徒刑5 月確定，並於89年
    2 月14日執行完畢（非累犯）。
二、丙○○猶不知悔改，基於為自己不法所有之意圖，於97年1
    月10日凌晨0 時許，在臺北市○○區○○路72巷口，以自備
    之機車鑰匙，竊取乙○○所有之車牌號碼AVP-685 號重型機
    車1 輛得手，並供己使用。又另行起意，復意圖為自己不法
    所有，騎乘該機車，攜帶其所有客觀上足以傷害人之生命、
    身體可供兇器使用之老虎鉗1 把、起子1 支、美工刀2 支，
    至臺北市○○區○○路編號65號路燈處附近，持客觀上可供
    兇器使用之十字起子，打開該路段路燈底基座螺絲，並將地
    下電纜線拉出後再以大型老虎鉗剪斷，惟該處電纜線太重，
    丙○○無法獨自搬運，遂騎乘機車下山搭載與之有犯意聯絡
    之甲○○，2 人並於同日凌晨1 、2 時許，共同騎乘機車至
    臺北市○○路編號44-56 、61-69 號等路燈處，由丙○○持
    客觀上可供兇器使用之老虎鉗1 把、起子及美工刀各1 支，
    甲○○持客觀可供兇器使用之美工刀1 支，接續將該路段路
    燈之地下電纜線拉出、剪斷，並合力將上開剪斷之部分電纜
    線（約100 公尺長）搬運至機車上放置，其餘長約150 公尺
    、350 公尺之電纜線則分別綑綁藏放於路邊水溝內，嗣於同
    日5 時56分許丙○○、甲○○騎車欲將竊得之電纜線載運下
    山時，適為路人李紹齊發現報警處理，隨即為警在臺北市○
    ○區○○路72巷口查獲，並起出丙○○所有之手電筒1 支、
    美工刀2 支、老虎鉗1 把、十字起子1 支、束帶1 條及竊得
    之電纜線約100 公尺，另藏置於路旁水溝內之電纜線350 公
    尺、150 公尺，則於同年2 月15日下午1 時20分許經警帶同
    許永欽至現場查證時，始循線查悉上情。
三、案經臺北市政府警察局北投分局報告臺灣士林地方法院檢察
    署檢察官偵查起訴及移送併案審理。
    理  由
一、前揭犯罪事實，業據被告丙○○、甲○○於警詢、偵查及本
    院審理時供認不諱，核與被害人乙○○於警詢時指述情節相
    符（見97年度偵字第1702號卷第17至18頁），並經證人即公
    園路燈工程管理處北區○○路燈維護管理員章建文、目擊證
    人李紹齊分別於警詢時證述之明確（見97年度偵字第1702號
    卷第15至16頁、第19至20頁、97年度偵字第3063號卷第10至
    11頁），復有贓物認領保管單3 紙、車輛查詢基本資料詳細
    畫面、臺北市政府警察局車輛協尋電腦輸入單、臺北市政府
    警察局北投分局扣押物清單、現場照片9 幀及現場勘查照片
    23幀在卷可憑（見97年度偵字第1702號卷第21至24頁、第第
    35至36頁、第38至39頁、第41-47 頁、97年度偵字第3063號
    卷第14至27頁）等資料在卷可稽，此外並有作案工具手電筒
    1 支、美工刀2 支、老虎鉗1 把、十字起子1 支、束帶1 條
    扣案可憑，足認被告彼等之自白與事實相符。本案事證業臻
    明確，被告犯行洵足認定，應依法論科。
二、論罪科刑理由
  (一)按刑法第321 條第1 項第3 款之攜帶兇器竊盜罪，係以行為
    人攜帶兇器竊盜為其加重條件，此所謂兇器，其種類並無限
    制，凡客觀上足對人之生命、身體、安全構成威脅，具有危
    險性之兇器均屬之，且祇須行竊時攜帶此種具有危險性之兇
    器為已足，並不以攜帶之初有行兇之意圖為必要（最高法院
    79年臺上字第5253號判例參照）。查被告丙○○、甲○○竊
    取路燈電纜線時所用之老虎鉗1 把、美工刀2 支及起子1 支
    等扣案工具，均係金屬製品，質地堅硬而型尖，足見如被告
    持以行兇，依一般社會通念，足以危害他人生命、身體之安
    全，而具有危險性，自均屬兇器無訛。核被告丙○○所為，
    係犯刑法第320 條第1 項之竊盜罪、同法第321 條第1 項第
    3 款之攜帶兇器竊盜罪。被告甲○○所為，係犯刑法第321
    條第1 項第3 款之攜帶兇器竊盜罪。被告丙○○與甲○○就
    加重竊盜犯行，有犯意聯絡及行為分擔，應論以共同正犯。
  (二)按數行為於同時同地或密切接近之時地實施，侵害同一之法
    益，各行為之獨立性極為薄弱，依一般社會健全觀念，在時
    間差距上，難以強行分開，在刑法評價上，以視為數個舉動
    之接續施行，合為包括之一行為予以評價，較為合理，則屬
    接續犯，而為包括之一罪（最高法院86年台上字第3295號判
    例參照）。查本件被告丙○○自97年1 月10日凌晨1 時起至
    同日凌晨5 時56分許止，在上開臺北市○○區○○路往陽明
    山方向路旁接續竊取編號44至69號路燈附近地下電纜線，期
    間雖曾中斷離開，但主觀上顯係就同一犯罪構成事實，以單
    一行為之數個舉動接續進行，以實現一個犯罪構成要件，侵
    害同一法益，客觀上亦認係實施一個犯罪行為時，應認為為
    接續犯，屬實質上之一罪，附此敘明。又公訴人雖僅就被告
    等竊取登山路編號65號路燈處附近電纜線之犯行起訴，而未
    就竊取編號61-69 號、44-56 號路燈處附近電纜線所載之犯
    行提起公訴，惟被告此部分行為，既與公訴人原起訴之犯罪
    事實，有接續犯實質上1 罪關係，應為起訴效力所及，復經
    公訴人移請併案審理，且經公訴人於實行公訴時加以補充，
    本院自得一併加以審究，附此敘明。
  (三)被告丙○○所犯上開二罪，犯意各別，行為互殊，罪名不同
    ，應分論併罰。查被告丙○○前因竊盜案件，分別經本院及
    臺灣板橋地方法院判決判處有期徒刑10月、4 月、7 月、7
    月確定，嗣經聲請減刑並定應執行刑為有期徒刑1 年，於96
    年8 月31日執行完畢，此有台灣高等法院被告全國前案紀錄
    表1 紙在卷為憑，其受有期徒刑之執行完畢5 年內，故意再
    犯本案有期徒刑以上之罪，為累犯，應依刑法第47條第1項
    之規定，就所犯2 罪，各加重其刑。爰審酌被告2 人均正值
    壯年，不思以正當途徑獲取財物，竟侵犯國家財產權，實屬
    不該，且所竊得之電纜線數量非少，惡性非輕，另考量其等
    素行不佳、犯後均坦承罪行，尚有悔意等一切情狀，分別量
    處如主文所示之刑，丙○○部分並定其應執行刑，以示懲儆
    。
  (四)扣案之手電筒1 支、美工刀2 支、老虎鉗1 把、起子1 支、
    束帶1 條係被告丙○○所有供竊盜所用之物，業據其供明在
    卷，應依刑法第38條第1 項第2 款之規定宣告沒收。至被告
    丙○○竊盜機車時所用之鑰匙1 支，雖係被告所有供竊盜機
    車所用之物，但因已滅失，已據被告於警詢時供明在卷，又
    非違禁物，為免將來執行困難，故不予宣告沒收。
三、公訴意旨固認被告於95年間有多次竊盜犯行，甫執行完畢即
    再犯本件竊盜犯行，顯有犯罪之習慣，如僅依刑之執行，實
    不足以徹底根絕其犯罪習慣，爰請依刑法第90條第1 項規定
    ，併予諭知被告應於刑之執行前令入勞動場所強制工作等語
    。按保安處分係針對受處分人將來之危險性所為之處置，以
    達教化、治療之目的，為刑罰之補充制度。我國現行刑法採
    刑罰與保安處分雙軌制，係在維持行為責任之刑罰原則下，
    為協助行為人再社會化之功能，以及改善行為人潛在之危險
    性格，期能達成根治犯罪原因、預防犯罪之特別目的。是保
    安處分中之強制工作，旨在對嚴重職業性犯罪及欠缺正確工
    作觀念或無正常工作因而習慣犯罪者，強制其從事勞動，學
    習一技之長及正確之謀生觀念，使其日後重返社會，能適應
    社會生活。刑法第90條第1 項規定：「有犯罪之習慣或以犯
    罪為常業或因遊蕩或懶惰成習而犯罪者，得於刑之執行完畢
    或赦免後，令入勞動場所，強制工作」，即係本於保安處分
    應受比例原則之規範，使保安處分之宣告，與行為人所為行
    為之嚴重性、行為人所表現之危險性及對於行為人未來行為
    之期待性相當之意旨而制定，而由法院視行為人之危險性格
    ，決定應否令入勞動處所強制工作，以達預防之目的。所謂
    「有犯罪之習慣」係指對於犯罪以為日常之惰性行為，乃一
    種犯罪之習性，至所犯之罪名為何，是否同一，則非所問（
    94年度台上字第6611號）。查被告丙○○分別於87年及95年
    間因犯竊盜罪，而經法院判處罪刑在案，詳如前述犯罪事實
    欄所載，並有臺灣高等法院被告前案紀錄表在卷可按，固屬
    不該，但依其上開竊盜犯罪之間隔及次數而言，是否即有竊
    盜之犯罪習慣，實難遽予認定。再者，被告本件竊盜之動機
    雖為獲取不法利益，但被告於法院訊問時坦認犯罪，已有悔
    意，期能於接受有期徒刑1 年5 月之矯正後，改過自新，故
    不依竊盜犯贓物犯保安處分條例規定，諭知於刑之執行前令
    入勞動場所強制工作。
據上論斷，應依刑事訴訟法第273 條之1 、第299 條第1 項前段
，刑法第28條、第320 條第1 項、第321 條第1 項第3 款、第47
條第1 項、第51條第5 款、第38條第1 項第2 款，判決如主文。
本案經檢察官洪三峰到庭執行職務
中    華    民    國    97    年    4     月    3     日
                  刑事第七庭法  官  汪梅芬
以上正本證明與原本無異。
如不服本判決，應於收受送達後10日內向本院提出上訴書狀，其
未敘述上訴之理由者並得於提起上訴後20日內向本院補提理由書
（均須按他造當事人之人數附繕本）。
                            書記官  張馨尹
中    華    民    國    97    年    4     月    3     日
附錄論罪科刑法條：
中華民國刑法第320條第1項
意圖為自己或第三人不法之所有，而竊取他人之動產者，為竊盜
罪，處5 年以下有期徒刑、拘役或5 百元以下罰金。
中華民國刑法第321條第1項第3款
犯竊盜罪而有左列情形之一者，處6 月以上、5 年以下有期徒刑
：
三  攜帶兇器而犯之者。


司法院資訊處製作；財團法人民間司法改革基金會備份。
